臺灣高等法院高雄分院刑事判決
111年度交上易字第86號
上  訴  人  臺灣高雄地方檢察署檢察官
上  訴  人  
即  被  告  陳琇眞
選任辯護人  洪國欽律師(法扶律師)
上列上訴人因被告過失重傷害案件，不服臺灣高雄地方法院111
年度審交易字第77號，中華民國111年5月17日第一審判決（起訴
案號：臺灣高雄地方檢察署110年度偵字第24107號），提起上訴
，本院判決如下：
    主  文
上訴駁回。
    事實及理由
壹、程序事項：
    刑事訴訟法第348條第3項規定：「上訴得明示僅就判決之  
    刑、沒收或保安處分一部為之」，而其立法理由指出：「為
    尊重當事人設定攻防之範圍，並減輕上訴審審理之負擔，容
    許上訴權人僅針對刑、沒收或保安處分一部提起上訴，其未
    表明上訴之認定犯罪事實部分，則不在第二審之審判範圍」
    。因此，如僅對宣告刑部分提起上訴，其效力不及於原審所
    認定之犯罪事實，犯罪事實即不在上訴審審查範圍，而應以
    原審法院所認定之犯罪事實，審認原審之宣告刑妥適與否的
    判斷基礎。本件檢察官、被告及辯護人於本院審理中，已陳
    明其等上訴意旨均僅就原審量刑是否妥適部分提起上訴，對
    原審判決所認定之犯罪事實、罪名事項，則均未表示不服（
    見本院卷第63、64、125頁），據前述說明，本院僅就原審
    判決對被告所宣告之刑是否妥適進行審理，至於原審判決其
    他部分，則非本院審查範圍，先予指明。
貳、本案據以審查量刑妥適與否之原審所認定之犯罪事實、所犯
    罪名、宣告刑： 
一、犯罪事實：被告陳琇（下稱被告）於民國110年6月17日8時
    56分許，騎乘車牌號碼000-0000號普通重型機車，沿高雄市
    新興區仁愛一街由南往北方向行駛，行經仁愛一街與七賢一
    路口時，其本應注意遵守燈光號誌之指示，而依當時天候晴
    、日間自然光線，柏油路面乾燥、無缺陷、無障礙物，視距
    良好等情況，亦無不能注意情事，竟疏未注意其行進方向號
    誌為紅燈，即貿然穿越紅燈右轉七賢一路，適有被害人黃瓊
    英騎乘車牌號碼000-000號普通重型機車，沿七賢一路由西
    往東方向，行駛至上開交岔路口，見狀閃避不及，2車發生
    碰撞，黃瓊英因而人車倒地，並受有硬腦膜下出血、創傷性
    蜘蛛膜下出血、顱骨骨折、雙側肺挫傷、右側第三肋骨骨折
    、右側鎖骨骨折等傷害。被告於肇事後，停留在現場等候，
    於有偵查犯罪職權公務員尚未發覺其犯罪前，向據報到場之
    員警表明其為肇事人，自首而接受裁判。被害人黃瓊英經送
    醫治療後，現仍呈現無意識狀態，四肢無力且長期臥床，日
    常生活起居無法自理，需專人照護，已達身體重大不治之傷
    害。　　
二、所犯罪名：被告所為，係犯刑法第284條後段之因過失傷害
    致人重傷罪。又被告於肇事後留在現場，並向到場處理之員
    警表明其為肇事者之事實，有高雄市政府警察局道路交通事
    故肇事人自首情形紀錄表在卷可稽（他字卷第95頁），堪認
    符合自首要件，爰依刑法第62條前段規定，減輕其刑。
三、原判決量刑審酌：被告本應注意遵守燈光號誌之指示，遇紅
    燈時，不得超越停止線或進入路口，而依當時狀況，又無不
    能注意之情事，竟貿然穿越紅燈右轉，造成被害人受有如事
    實欄所示之重傷害，被告之駕駛行為實有疏失。惟考量被告
    於原審審理時能坦承犯行，態度非惡，衡以被告尚未與被害
    人達成和解或賠償，並參酌被害人受傷程度、被告過失程度
    ，兼衡被告於原審自陳高職畢業之教育程度，現在無業，未
    婚，無小孩等經濟、家庭及生活狀況（原審卷第137頁）等
    一切情狀，量處有期徒刑10月。　
參、檢察官上訴意旨以：被害人黃瓊英案發當時身體健朗，原可
    安享晚年，但因本件車禍傷勢嚴重，日常生活完全無法自理
    ，需他人24小時全日照顧，嚴重影響被害人家庭之正常生活
    ，且被告至今仍未和被害人達成和解，賠償被害人損失，原
    審量刑實屬過輕，請能從重量刑等語。被告上訴意旨則以：
    被告於本件車禍並非應負全然之過失責任，且被告亦有誠意
    與被害人和解，只因被害人請求賠償金額並不低，被告家境
    清貧實難負擔，並非被告不願和解，被告犯後坦承犯行，亦
    有意願與被害人和解，原審量刑過重，請能從輕量刑，並給
    予被告附條件緩刑之宣告等語。　
肆、本院之判斷：　　　
　　按汽車行駛至交岔路口，其行進應遵守燈光號誌，且車輛面
    對圓形紅燈表示禁止通行，不得超越停止線或進入路口，道
    路交通安全規則第102條第1項第1款、道路交通標誌標線號
    誌設置規則第206條第1項第5款第1目分別定有明文。被告領
    有普通重型機車駕駛執照，依其考領有適當駕駛執照之智識
    及駕駛經驗，對於上開規定應知之甚詳，然被告為貪圖一時
    之快，竟貿然闖越紅燈右轉，致與被害人黃瓊英綠燈通行之
    機車發生碰撞，被告應負主要過失責任，彰彰甚明。原審審
    酌被告前開一切情狀，量處被告有期徒刑10月，原審量刑妥
    適，並無過輕或過重情形。綜上，原審量刑，已斟酌刑法第
    57條各款所列情狀，而未逾越法定範圍，亦未濫用其職權，
    應屬適當。檢察官上訴意旨以原審量刑過輕，被告上訴意旨
    以原審量刑過重，均指摘原判決量刑不當，均為無理由，均
    應予以駁回。至於被告請求為附條件緩刑之宣告等情，然本
    院考量被告未與被害人達成和解，在未獲得被害人之諒解下
    ，本院認不宜為緩刑之宣告。
據上論結，應依刑事訴訟法第368條，判決如主文。　　　
本案經檢察官陳永盛提起公訴，檢察官呂乾坤提起上訴，檢察官
呂建昌到庭執行職務。　　
中　　華　　民　　國　　111 　年　　10　　月　　25　　日
                  刑事第六庭    審判長法  官  李政庭
                                      法  官  毛妍懿
                                      法  官  王光照
以上正本證明與原本無異。
不得上訴。
中　　華　　民　　國　　111 　年　　10　　月　　25　　日
                                      書記官  周青玉
　　　　　　　　　　　　　　　　　　　
附錄本判決論罪科刑法條：
中華民國刑法第284條
因過失傷害人者，處一年以下有期徒刑、拘役或十萬元以下罰金
；致重傷者，處三年以下有期徒刑、拘役或三十萬元以下罰金。